【裁判字號】    91,訴,2147
【裁判日期】    920409
【裁判案由】    毒品危害防制條例
【裁判全文】
臺灣板橋地方法院刑事判決                        九十一年度訴字第二一四七號
    公  訴  人  臺灣板橋地方法院檢察署檢察官
    被      告  甲○○
    指定辯護人  本院公設辯護人吳天明
右列被告因違反毒品危害防制條例案件，經檢察官提起公訴（九十一年度偵字第六八
二一號），本院判決如左：
    主  文
甲○○持有第一級毒品，累犯，處有期徒刑捌月，扣案之海洛因參包（淨重共計伍拾
柒點壹肆公克）、海洛因分裝袋共壹拾伍只內所含海洛因殘渣均沒收銷燬之。
    事  實
一、甲○○（所涉施用第二級毒品部分，另案經檢察官聲請本院以九十一年度毒聲字
    第一五一五號裁定強制戒治中）前曾於民國八十四年及八十六年間，分別因違反
    肅清煙毒條例、麻醉藥品管理條例案件，經台灣高等法院、臺灣雲林地方法院分
    別判處應執行有期徒刑七月（其中違反肅清煙毒條例部分判處有期徒刑六月，違
    反麻醉藥品管理條例案件判處有期徒刑三月，定應執行刑為有期徒刑七月）、有
    期徒刑五月確定，並依序於八十九年四月三日及同年九月三日執行完畢，詎猶不
    知悔改，復明知海洛因業經公告為第一級毒品，不得持有之，竟於九十一年四月
    八日凌晨三、四時許，在台北縣永和市○○路二十五巷九弄七號陏風恆住處，因
    其友人乙○○持有第一級毒品海洛因三包（共淨重五十七點一四公克）欲行外出
    ，恐遭警查獲，遂將之交付甲○○保管，甲○○明知乙○○所交付者係第一級毒
    品海洛因，竟仍予以收受，並將之置放於其所駕駛之車號００８─ＬＡ號計程車
    內而持有之。嗣於九十一年四月八日十時三十分許，在臺北縣永和市○○路二十
    五巷九弄前甲○○所駕駛之車號００８─ＬＡ號計程車內，為警當場查獲，並扣
    得該第一級毒品海洛因三包（淨重共計五十七點一四公克）、海洛因分裝袋（含
    殘渣）十一只（大的四只，小的七只）等物；再於同日十一時三十分許，在台北
    縣土城市○○路九十二巷十一號十三樓其住處，扣得海洛因分裝袋（含殘渣）四
    只（起訴書誤載為十一只）等物。
二、案經內政部警政署基隆港務警察局移送臺灣板橋地方法院檢察署檢察官偵查起訴
    。
    理  由
一、右開事實，業據被告甲○○於本院審理中供承不諱，經核與證人乙○○於本院調
    查時到庭證稱伊於右開時地因深夜外出，恐遭警臨檢，確有將上開海洛因交付被
    告保管等情大致相符（詳本院九十二年一月八日訊問筆錄），並有第一級毒品海
    洛因三包（共淨重五十七點一四公克）扣案可證，而該扣案之白粉，經送請鑑定
    結果，確係第一級毒品海洛因（合計淨重五七點一四公克，純度百分之八十點零
    六，純質淨重四五點七五公克）等情，並有法務部調查局九十一年五月十七日調
    科壹字第六０００六一四０號鑑定通知書一紙在卷可稽（詳附偵卷第五０頁），
    事證明確，被告犯行堪以認定，應予依法論科。
二、核被告持有第一級毒品海洛因之行為，係犯毒品危害防制條例第十一條第一項之
    持有第一級毒品罪；公訴意旨認被告應論以意圖販賣而持有第一級毒品罪嫌，無
    非係以：證人即查獲員警林浩然到庭結證稱：該批毒品係放置在被告駕駛之計程
    車後座，且毒品顯露於外，從外觀上即可辨識為毒品。被告於查獲時，亦未告知
    警方毒品係「阿水」遺留，直至警局詢問時，才表示毒品係「阿水」的等語，此
    有偵訊筆錄、照片六紙及查獲錄影帶乙捲在卷足憑。又被告於警局詢問及本署初
    訊時均陳稱：該毒品係「阿水」說先寄放於伊處，過兩天來拿。卻於本署再次訊
    問時，改稱：毒品係「阿水」坐車時遺落在伊計程車上，事後伊才發現。且「阿
    水」常至其住處一同吸食毒品，亦時常乘坐伊計程車等語。卻無法交代「阿水」
    之真實姓名年籍及聯絡方式，並表示「阿水」每次打電話叫車時，來電號碼均無
    顯示，伊僅知道「阿水」大概居住在何地，此有偵訊筆錄在卷足參。然經查獲之
    第一級毒品海洛因毛重六十點二公克、第二級毒品大麻毛重三十八點九公克，數
    量之多，價值不菲，豈可能輕易交由被告代為保管？再被告以駕駛計程車為業，
    無故受姓名年籍不詳之人所託而持有數量龐大之毒品，卻於其住處查獲大量之毒
    品分裝袋，所辯顯與常理有違。被告既非供己施用，而無故持有數量龐大之第一
    級毒品海洛因，並在其住所及駕駛之計程車內查獲大量之毒品分裝袋、塑膠分裝
    匙及電子磅秤等物，卻無法交待提供毒品之阿水之姓名年籍，是所辯顯係飾卸之
    詞，不足採信等情為其論據。然查，上開海洛因確係綽號「阿水」之乙○○在案
    外人陏風恆住處交付被告保管的等情，業據證人乙○○於本院調查時證述屬實（
    詳本院九十二年一月八日訊問筆錄），且核與證人陏風恆於本院調查時到庭證稱
    ：於本件經警查獲前一日夜晚，被告及證人乙○○確均曾到伊住處等語（詳本院
    九十一年十二月四日訊問筆錄）亦大致相符，按證人乙○○於右開時地因深夜外
    出，恐遭警臨檢，而將其所有之上開第一級毒品海洛因交付被告保管，核與一般
    常情尚無違誤，且證人所為前開證詞，須自曝其持有（或意圖販賣而持有）第一
    級毒品之犯行（此部分證人乙○○所涉犯行應另由檢察官偵辦），茍前開海洛因
    確非證人乙○○所有，衡情其亦無甘冒受刑事處分之危險而為前開證詞之可能，
    是被告所供：伊係受證人乙○○之託代為寄放上開海洛因等語，應值採信。況被
    告自警訊及偵、審中即一再堅稱上開海洛因係綽號「阿水」之男子寄放的等語（
    詳偵卷第五頁背面、第二十一頁正面），既與事實相符，則其為迴護乙○○，於
    偵查中堅不吐露綽號「阿水」之真實姓名，或對於乙○○如何交付等細節，縱有
    前後不符之處，尚不得因此遽認被告所辯上開海洛因係乙○○所寄放的等語為不
    可採。是上開海洛因既係證人乙○○因深夜外出，恐遭警臨檢，而交付被告保管
    ，則被告僅係一時受託為乙○○保管該海洛因，即難謂被告有販賣該海洛因之意
    圖，亦無證據證明被告與乙○○間，對於意圖販賣而持有第一級毒品罪嫌部分，
    有犯意之聯絡及行為之分擔，此外，扣案之塑膠袋其中十五只雖含有海洛因殘渣
    ，惟被告及證人乙○○均一致供稱係先前乙○○在被告住處分裝海洛因施用時所
    使用的等語；扣案之電子磅秤一台，被告則供稱係以前買的留下來的等語（詳本
    院九十二年一月八日訊問筆錄），是均不足以證明被告有公訴人所指意圖販賣而
    持有第一級毒品之犯行，惟其持有第一級毒品之犯行部分，則與起訴部分之基本
    社會事實相同，爰依法變更起訴法條。又被告有如事實欄所載之前科，其受有期
    徒刑之執行完畢後，五年內再犯有期徒刑以上之本罪，為累犯，應依法加重其刑
    。爰審酌被告犯罪之動機、目的、手段，及其品性、生活狀況、智識程度、持有
    第一級毒品淨重達五十七點一四公克，對社會秩序所生之損害甚鉅，及其犯罪後
    之態度等一切情狀，量處如主文所示之刑。扣案之海洛因三包（淨重共計五七點
    一四公克，純度百分之八十點零六，純質爭重四五點七五公克）、塑膠袋共一十
    五個內所含海洛因殘渣均係第一級毒品，不問屬犯人與否，均應依法沒收銷燬之
    。至其餘扣案物品均尚與被告本件犯行無涉，爰不為沒收之諭知。
據上論斷，應依刑事訴訟法第二百九十九條第一項前段、第三百條，毒品危害防制條
例第十一條第一項、第十八條第一項前段，刑法第十一條前段、第四十七條，判決如
主文。
本案經檢察官蘇楊旭到庭執行職務
中      華      民      國      九十二    年      四      月     九     日
                                  臺灣板橋地方法院刑事第二庭
                  法  官  林 春 長
右正本證明與原本無異。
如不服本判決，應於判決送達後十日內，向本院提出上訴狀。
                                          書記官  黃 炎 煌
中      華      民      國      九十二    年      四      月      十    日
附本件論罪科刑依據之法條
毒品危害防制條例第十一條
持有第一級毒品者，處三年以下有期徒刑、拘役或新臺幣五萬元以下罰金。
持有第二級毒品者，處二年以下有期徒刑、拘役或新臺幣三萬元以下罰金。
持有專供製造或施用毒品之器具者，處一年以下有期徒刑、拘役或新臺幣一萬元以下
罰金。


司法院資訊處製作；財團法人民間司法改革基金會備份。
